【裁判字號】    98,訴,1030
【裁判日期】    980820
【裁判案由】    強盜
【裁判全文】
臺灣高雄地方法院刑事判決              98年度訴字第1030號
公  訴  人  臺灣高雄地方法院檢察署檢察官
被      告  甲○○
指定辯護人  本院公設辯護人 戊○○
上列被告因強盜案件，經檢察官提起公訴（98年度偵字第11750
號），本院判決如下：
    主  文
甲○○犯強制罪，累犯，處有期徒刑肆月，如易科罰金，以新臺
幣壹仟元折算壹日。
    事  實
一、甲○○前因懲治盜匪條例案件，經臺灣高等法院高雄分院於
    民國（下同）86年11月3 日，以86年上更一字第243 號判決
    判處有期徒刑9 年確定，於86年12月16日送監執行，並於91
    年4 月3 日假釋出監，於95年8 月5 日因假釋期滿未經撤銷
    而執行完畢。猶不知悔改，於98年2 月17日13時55分許，在
    丙○○○○區○○路、翠亨南路路口處遭不詳人士在後追趕
    ，適見乙○○騎乘車牌號碼982-BHT 號重型機車行至該路口
    準備停等紅燈，竟強行將乙○○拉下機車，並喝令將機車交
    出，以此強暴、脅迫手段妨害乙○○行使對其機車之占有、
    使用等權利。甲○○隨即自行騎乘該重型機車加速逃離現場
    ，並將該機車（機車鑰匙仍留在機車上）棄置在丙○○前鎮
    區○○○○路3 號前。嗣於98年2 月22日始為警尋獲，次日
    （23日）即由乙○○領回。迨於98年3 月17日18時45分許，
    甲○○因另案通緝為警在丙○○前鎮區○○○路470 號後巷
    處逮獲，向警方自首後，始查知上情。
二、案經丙○○政府警察局移送臺灣高雄地方法院檢察署檢察官
    偵查起訴。
    理  由
一、按被告以外之人於審判外之陳述，雖不符刑事訴訟法第159
    條之1 至之4 等4 條之規定，而經當事人於審判程序同意作
    為證據，法院審酌該言詞陳述或書面陳述作成時之情況，認
    為適當者，亦得為證據；又當事人、代理人或辯護人於法院
    調查證據時，知有刑事訴訟法第159 條第1 項不得為證據之
    情形，而未於言詞辯論終結前聲明異議者，視為有前項之同
    意，同法第159 條之5 定有明文。本案下列所引用之供述及
    非供述證據，業經本院依法踐行調查證據程序，公訴人、被
    告均不爭執各該證據之證據能力，且迄本院言詞辯論終結前
    未就上開證據之證據能力聲明異議，又查無依法應排除其證
    據能力之情形，是後述所引用證據之證據能力均無疑義，依
    法自有證據能力，均得作為本案證據。
二、訊據被告對於上開犯罪事實，坦承不諱（見本院審訴卷第20
    頁、第21頁、訴字卷第19頁背面、第24頁正面），核與證人
    即被害人乙○○於偵查中（見偵卷第7 頁）及本院審理時（
    見本院訴字卷第20頁至第23頁正面）之證述相符，並有高雄
    港務警察局車輛尋獲電腦輸入單（見警卷第19頁）、丙○○
    政府警察局刑事案警察大隊受理刑事案件報案三聯單（見警
    卷第22頁、第23頁）、受理各類案件紀錄表（見警卷第24頁
    ）各1 份、蒐證相片3 張（見警卷第26頁至第27頁）可證，
    足認被告自白與事實相符，被告犯行，洵堪認定，應依法論
    科。至被告辯稱：其係不得己之情況，始強取被害人乙○○
    之機車云云。惟按緊急避難行為，以自己或他人之生命、身
    體、自由、財產猝遇危難之際，非侵害他人法益別無救護之
    途，為必要之條件（最高法院24年上字第2669號判例參照）
    。查被告當時縱有遭不詳人士在後追趕之情形，惟當時係13
    時55分，光天化日，地點又係丙○○○○區○○路、翠亨南
    路路口，並非人煙罕至之處，且被告又陳稱：上開不詳人士
    係以跑步之方式追趕伊等語（見本院訴字卷第24頁背面），
    則依當時之情況，被告顯有其他自救之方式，而非除強取被
    害人乙○○之機車外，別無救護之途，是被告所為，尚與緊
    急避難之要件不合，併為說明。
三、公訴意旨雖以：被告為上開犯行，係基於不法所有之意圖，
    所犯為強盜罪云云。惟按刑法上之強盜罪，以有為自己或第
    三人不法所有之意圖為構成要件之一，若奪取財物係基於其
    他目的，而非出於不法所有之意思者，縱其行為違法，要不
    成立強盜罪（最高法院21年上字第18號判例、95年台上字第
    1144號判決意旨參照）。經查：
(一)被告於98年2 月17日13時55分許，在丙○○○○區○○路、
    翠亨南路路口處遭不詳人士在後追趕等情，業據檢察官起訴
    書認定為事實（見起訴書第1 頁），並為被告所不爭執（見
    本院審訴卷第21頁、訴字卷第19頁背面、第24頁正面），自
    堪採信。被告於上開時地使用被害人乙○○之機車後，並未
    將機車鑰匙取走，而將機車鑰匙留在機車上，並將機車鑰匙
    與機車一併棄置於丙○○前鎮區○○○○路3 號前之事實，
    業據被告供承不諱；證人即被害人乙○○於本院審理時亦證
    稱：「（問：機車找到的時候，機車鑰匙是否還在？）在，
    警察說在機車上面，鑰匙沒有遺失。」等語明確（見本院訴
    字卷第23頁正面），復有高雄港務警察局車輛尋獲電腦輸入
    單1 紙可證（見警卷第19頁），足以認定。由此可見，被告
    強取被害人乙○○之機車，原意僅係為逃避不詳人士追趕之
    用，且被告使用該機車後，即加以棄置，並將機車鑰匙留於
    機車上，顯見被告並無將該機車據為己有之意思，亦即被告
    應無不法所有之意圖。
(二)證人即被害人乙○○於本院審理時雖證稱：伊機車之座墊下
    置物箱內有置放皮包，皮包內有證件及約3000元之現金，機
    車尋回時，皮包、證件均在，但現金已遺失等語。惟被害人
    乙○○於警詢及偵訊時，均未提及有現金3000元遺失乙節，
    亦無其他證據可以佐證被害人乙○○當時確有現金3000元遺
    失之事實，自難僅憑其片面之指述，即遽認係被告取走該30
    00元之現金。且被告強取被害人乙○○之機車之際，乙○○
    所有之現金3000元係置放於座墊下之置物箱內，被告顯難預
    先得知該3000元置放於該處，自難認被告於強取該機車之際
    ，即對於該機車座墊下置物箱內之現金3000元有何「不法所
    有之意圖」。又被告於98年2 月17日13時55分許，強取被害
    人乙○○之機車逃逸不詳人士之追趕後，隨即將該機車（機
    車鑰匙仍留在機車上）棄置在丙○○前鎮區○○○○路3 號
    前，至98年2 月22日始為警尋獲之事實，業據被告供承在卷
    ，並經證人即被害人乙○○於本院審理時證述明確（見本院
    訴字卷第23頁正面），復有高雄港務警察局車輛尋獲電腦輸
    入單1 紙可證（見警卷第19頁），而堪認定。可見被告棄置
    該機車之時至該機車為警尋獲之時，期間長達5 日之久，而
    該機車鑰匙又留置在該機車上，倘有被告以外之第三人見此
    情況而開啟座墊下之置物箱，並取走該3000元之現金，亦非
    絕無可能，是尚難遽認該3000元之現金確係由被告所取走。
    再者，被告強取被害人乙○○之機車時，對該3000元應無不
    法所有之意圖，業如前述，是縱使被告係強取該機車後，始
    發現置物箱內有3000元之現金，而另行起意取走，亦與本件
    並非同一案件，本院自無庸審理，併為說明。
(三)綜上，被告雖有上開強取被害人乙○○機車之犯行，惟尚難
    認被告有為自己或第三人不法所有之意圖，被告應僅係以強
    暴之方式妨害被害人乙○○行使占有、使用其機車之權利。
    是被告辯稱其無不法所有之意圖乙節，非無可採。
四、核被告所為，係犯刑法第304 條第1 項之強制罪。公訴意旨
    認被告係犯強盜罪云云，尚有未合，惟本院認定之事實與起
    訴之事實，其基本事實關係相同，且經本院諭知一併論告、
    答辯，爰予以變更檢察官起訴法條。又被告有如事實欄所述
    之前科，有台灣高等法院被告前案紀錄表在卷可查，是其前
    受有期徒刑執行完畢後，5 年內故意再犯本件法定刑為有期
    徒刑以上刑之罪，為累犯，應依刑法第47 條 第1 項規定加
    重其刑。再被告於上開犯罪未被發覺前，主動向警方供承本
    件犯行，自首而接受裁判乙節，為檢察官起訴書所認定之事
    實（見起訴書第1 頁），並有警詢筆錄2 份可證（見警卷第
    2 頁至第6 頁），應依刑法第62條前段規定減輕其刑，並依
    刑法第71條第1 項規定，先加後減之。爰審酌被告身強力壯
    ，僅圖一時逃逸他人追趕之便利，即強取被害人之機車，供
    其騎乘逃逸之用，雖嗣後立即將該車棄置於路邊，並由警尋
    獲後發還被害人，但其行為造成被害人心理上之恐懼，尚非
    輕微，惟念及被告犯後坦承犯行，且被害人亦表示不再追究
    其責任，及其犯罪之動機、目的、智識程度、生活狀況等一
    切情狀，量處如主文所示之刑，並諭知易科罰金之折算標準
    。
據上論斷，應依刑事訴訟法第299 條第1 項前段、第300 條，刑
法第304 條第1 項、第47條第1 項、第62條前段、第41條第1 項
前段、刑法施行法第1 條之1 ，判決如主文。
本案經檢察官丁○○到庭執行職務
中    華    民    國    98    年    8     月    20    日
                  刑事第二庭        審判長法  官  林水城
                                          法  官  李昆南
                                          法  官  施盈志
以上正本證明與原本無異。
如不服本判決應於收受送達後10日內向本院提出上訴書狀，並應
敘述具體理由；如未敘述上訴理由者，應於上訴期間屆滿後20日
內向本院補提理由書（均須按他造當事人之人數附繕本）「切勿
逕送上級法院」。
中    華    民    國    98    年    8     月    20    日
                                          書記官  林雅婷
附錄本判決論罪科刑法條：
刑法第304 條（強制罪）
以強暴、脅迫使人行無義務之事或妨害人行使權利者，處3 年以
下有期徒刑、拘役或3 百元以下罰金。
前項之未遂犯罰之。


司法院資訊處製作；財團法人民間司法改革基金會備份。
